臺灣高等法院刑事判決
109年度交上易字第352號
上  訴  人  
即  被  告  許佑齊



上列上訴人即被告因過失傷害案件，不服臺灣臺北地方法院109
年度審交易字第326號，中華民國109年8月27日第一審判決（起
訴案號：臺灣臺北地方檢察署109年度偵字第13350號），本院判
決如下：
    主      文
上訴駁回。               
    事實及理由
一、經本院審理結果，認第一審以上訴人即被告許佑齊犯道路交
    通管理處罰條例第86條第1項、刑法第284條前段之汽車駕駛
    人，無駕駛執照駕車，因過失致人受傷罪，先依道路交通管
    理處罰條例第86條第1項之規定加重其刑，再依刑法第62條
    前段規定減輕其刑後，判處罰金7,000元，並諭知罰金易服
    勞役折算之標準為新臺幣1,000元折算1日，認事用法及量刑
    均無不當，應予維持，並引用第一審判決書記載之事實、證
    據及理由（如附件）。
二、被告上訴意旨略以：告訴人陳威全選擇性提出無聲音之影像
    檔做為證據，原審又不採用被告提出行車紀錄器影片做為證
    據，不足以完全還原真相。本案是因為告訴人一直鳴按喇叭
    ，且前方車輛變換車道，而被告因長期罕見疾病誘發憂鬱症
    ，容易緊張分心，告訴人的違規駕駛行為引起本案車禍事故
    ，被告無照駕駛於本件車禍並無連帶關係。再者，告訴人要
    求賠償金額並不合理，未能達成和解，告訴人即傳送訊息表
    示如無全額賠償，便以刑事傷害無理要求賠償金錢，請檢察
    官盡職要求告訴人提出完整齊全之包含聲音之證據云云。
三、本院查：
　㈠原審判決依憑被告之供述、證人即告訴人陳威全、證人陶韵
    涵之證述、被告駕駛車輛之行車紀錄器光碟（即行車紀錄1
    ）及後方車輛之行車紀錄器光碟（行車紀錄2、3）暨原審當
    庭勘驗上開光碟之勘驗筆錄併所附檔案截圖、道路交通事故
    現場圖、道路交通事故調查報告表㈠㈡、車損暨現場照片、臺
    北市立聯合醫院（忠孝院區）診斷證明書及臺北市立聯合醫
    院109年6月16日北市醫忠字第10933925900號函暨所附就醫
    資料等證據，認定被告過失傷害之犯行，已詳敘所憑之證據
    與認定之理由，並無任何憑空推論之情事，亦與經驗法則、
    論理法則無違。足見原審並非僅憑後方車輛之行車紀錄器光
    碟（即行車紀錄2、3檔案），而是綜合參酌被告駕駛車輛之
    行車紀錄器光碟（即行車紀錄1檔案）暨上述各項證據資料
    ，經逐一剖析，詳為勾稽比對，據以認定被告本案過失傷害
    之犯罪事實，並無被告上訴意旨所指－原審僅憑告訴人提出
    選擇性證據，未採用被告所提出之行車紀錄器，不足以還原
    事實真相之情。
　㈡被告一再辯稱：因為告訴人一直鳴按喇叭，且前方車輛變換
    車道，而被告緊張分心，告訴人的違規駕駛行為引起本案車
    禍事故云云。惟查：
　⒈被告所為此部分辯解，業經原判決於理由欄詳予說明：從行
    車紀錄器檔案「行車紀錄1」可知，被告係於綠燈通過路口
    而煞停時，前方並無變換車道之車輛，其亦與前方汽車、機
    車有相當距離，又由上開行車紀錄器檔案可知，被告煞停時
    ，後方已無鳴按喇叭之情形，衡以一般駕駛人可藉由震動感
    覺或看後照鏡判斷是否發生碰撞，繼而閃燈靠邊停放進行後
    續處理，非必然需以緊急煞停於路中之方式方能判斷處理，
    是其並無前揭行車規定所指「遇突發狀況必須減速」之情形
    ，其前揭辯解，尚無足採等語（見原判決第5頁第6至15行）
    。被告提起上訴，契置原判決明白論斷於不顧，仍持以為原
    判決指駁之陳詞，重為事實上之爭辯，要無可採。
　⒉至告訴人於案發時雖未充分注意車前狀況，同為肇事原因，
    有臺北市政府警察局道路交通事故初步分析研判表足憑（見
    他字卷第77頁）。然告訴人之過失有無，僅為民事責任上過
    失相抵問題，尚無從據此解免被告之過失責任。故被告徒以
    ：本件交通事故係肇因於告訴人之違規行為云云置辯，顯屬
    事後卸責之詞，亦不足採。
　㈢又汽車除遇突發狀況必須減速外，不得任意驟然減速、煞車
    或於車道中暫停。前車如須減速暫停，駕駛人應預先顯示燈
    光或手勢告知後車，後車駕駛人應隨時注意前車之行動，道
    路交通安全規則第94條第2項定有明文。再汽車駕駛人領有
    機車駕駛執照，駕駛小型車，道路交通管理處罰條例第21條
    第1項第2款亦有處罰之規定。凡此均為被告駕車時所應注意
    之事項。是依前揭道路交通事故調查報告表㈠所載之肇事路
    段情形觀之，被告未盡其應注意之義務，越級又任意驟然煞
    車，致肇事端，自難卸過失之責，且其過失行為與告訴人所
    受傷害又有相當因果關係。而被告僅考領機車駕駛執照，依
    法不得駕駛小型車，就其違規駕駛小型車乙節，應認仍屬無
    照駕駛，其因而致人受傷，應負刑事責任，故原審判決依道
    路交通管理處罰條例第86條第1項規定予以加重其刑，於法
    無違。被告仍執前詞，空言否認，實屬無據。
　㈣末按當事人、代理人、辯護人或輔佐人聲請調查之證據，法
    院認為不必要者，得以裁定駁回之；而待證事實已臻明瞭而
    無再調查之必要，應認為不必要，刑事訴訟法第163條之2第
    1項、第2項第3款定有明文。本件被告雖聲請要求告訴人提
    出完整具聲音之影像檔案，然因本件事證已臻明瞭，是其聲
    請，難認有調查之必要，應予駁回。
　㈤綜上所述，被告提起本件上訴，空言否認犯行，任意指摘原
    判決不當，為無理由，應予駁回。
四、被告經合法傳喚，無正當理由未於審理期日到庭，有其個人
    基本資料查詢結果、本院出入監簡列表及送達證書等件在卷
    足憑（見本院卷第81、99、105頁），爰依刑事訴訟法第371
    條之規定，不待其陳述逕行判決。
據上論斷，應依刑事訴訟法第373條、第368條、第371條，判決
如主文。
本案經檢察官范孟珊提起公訴，被告提起上訴後，檢察官許仲瑩
到庭執行職務。
中　　華　　民　　國　　109 　年　　12　　月　　18　　日
                  刑事第十五庭  審判長法　官  劉興浪
  　　　　　　　　　　　　　　　　　　法　官  陳信旗
  　　　　　　　　　　　　　　　　　　法　官  林怡秀
以上正本證明與原本無異。
不得上訴。
                                      書記官  陳采薇
中　　華　　民　　國　　109 　年　　12 　 月　　18　　日
附錄本案論罪科刑法條全文：
中華民國刑法第284條
因過失傷害人者，處1年以下有期徒刑、拘役或10萬元以下罰金
；致重傷者，處3年以下有期徒刑、拘役或30萬元以下罰金。
道路交通管理處罰條例第86條
（刑責之加重及減輕）
汽車駕駛人，無駕駛執照駕車、酒醉駕車、吸食毒品或迷幻藥駕
車、行駛人行道或行經行人穿越道不依規定讓行人優先通行，因
而致人受傷或死亡，依法應負刑事責任者，加重其刑至二分之一
。
汽車駕駛人，在快車道依規定駕車行駛，因行人或慢車不依規定
，擅自進入快車道，而致人受傷或死亡，依法應負刑事責任者，
減輕其刑。
附件：
臺灣臺北地方法院刑事判決
109年度審交易字第326號
公　訴　人　臺灣臺北地方檢察署檢察官
被　　　告　許佑齊　男  35歲(民國00年0月00日生)　
　　　　　　　　　　身分證統一編號：Z000000000號
　　　　　　　　　　住○○市○○區○○○街0○0號
　　　　　　　　　　居新北市○○區○市○路0段000號26樓
上列被告因過失傷害案件，經檢察官提起公訴（109年度偵字第1
3350號），本院判決如下：
　　主  文
許佑齊犯汽車駕駛人無駕駛執照駕車過失傷害罪，處罰金柒仟元
，如易服勞役，以新臺幣壹仟元折算壹日。
    事  實
一、許佑齊知悉僅領有普通重型機車駕駛執照，未考領小型車駕
    駛執照，不得駕駛小型車，竟於民國108年10月31日21時許
　　，駕駛車牌號碼0000-00號自用小客車，沿臺北市信義區信
    義路4段西往東方向行駛，於同日21時51分許，行經臺北市
    信義區信義路4段與基隆路1段路口前，本應注意除遇突發狀
    況須減速外，不得任意驟然減速、煞車或於車道中暫停，且
    前車如須減速暫停，駕駛人應預先顯示燈光或手勢告知後車
　　，且依當時天氣雨、夜間有照明、柏油路面濕潤、無缺陷亦
    無障礙物、視距良好等無不能注意之情事，許佑齊竟突然煞
    車暫停於車道中，適同向後方陳威全騎乘車號000-0000號普
    通重型機車搭載陶韵涵(陶韵涵未提出告訴)駛至，亦疏未注
    意前車之行動，導致兩車發生擦撞，陳威全人車倒地，受有
    左膝擦傷之傷害。許佑齊於肇事後停留在車禍現場，該管公
    務員發覺前，向獲報前往現場處理之員警自首而接受裁判。
二、案經陳威全訴由臺北市政府警察局信義分局報請臺灣臺北地
    方檢察署(下稱臺北地檢署)檢察官偵查起訴。
    理  由
壹、證據能力部分
    按被告以外之人於審判外之言詞或書面陳述，除法律有規定
    者外，不得作為證據，刑事訴訟法第159條第1項定有明文。
    次按被告以外之人於審判外之陳述，雖不符前4條之規定，
    而經當事人於審判程序同意做為證據，法院審酌該言詞陳述
    或書面陳述作成時之情況，認為適當者，亦得為證據。當事
    人、代理人或辯護人於法院調查證據時，知有刑事訴訟法第
    159條第1項不得為證據之情形，而未於言詞辯論終結前聲明
    異議者，視為有前項之同意，同法第159條之5亦規定甚明。
    經查，本院以下認定犯罪事實所憑被告以外之人於審判外之
    陳述，檢察官、被告許佑齊對該等證據之證據能力並未表示
    意見，且於本院言詞辯論終結前亦未聲明異議，本院審酌該
    等陳述作成之情況並無違法情事或證明力明顯過低之情事，
    以之作為證據應屬適當，依刑事訴訟法第159條之5第2項之
    規定，均得作為證據。其餘資以認定本案犯罪事實之非供述
    證據，亦查無違反法定程序取得之情形，依刑事訴訟法第15
　　8條之4反面解釋，應具證據能力。
貳、實體部分
一、訊據被告固不否認於前揭時地驟然煞車之事實，惟矢口否認
    有何過失傷害犯行，辯稱：伊在變換車道的過程中，前方計
    程車插入伊所要行駛的第4車道，伊按喇叭，計程車便停止
    變換車道，在這過程後方機車持續按鳴喇叭，導致伊過度專
    注於前後車況，在多方注意及混亂的過程中，伊以為闖紅燈
　　，加上後方持續鳴按喇叭，所以伊才急踩剎車停下來，看後
    面是要示意什麼事情，告訴人就撞上來。伊承認緊急煞車有
    駕駛上疏失，但不是過失傷害。伊認為係告訴人也未保持安
    全車距及行車速度過快才導致車禍發生云云(見臺北地檢署1
    09年度他字卷第2089號卷【下稱他卷】第53頁、第104頁，
    本院卷第50頁、第51頁、第87頁)。經查：
(一)證人即告訴人陳威全證稱：108年10月31日21時53分在基隆
    路1段與信義路5段口，伊騎黃牌重機從信義路往基隆路方向
　　，被告開0000-00汽車，在第三車道等紅燈，因為前方塞車
　　，他橫跨第三第四車道在等待，伊在第四車道行進到他後方
    時，他突然切出，伊緊急煞車，緊急煞車後伊就按被告喇叭
　　，被告切出後加速往前開，伊追上去約3-5秒，被告在路口
    綠燈沒有緊急狀況下，直接緊急煞車，造成伊撞上他車子尾
    端，伊與後座乘客都受有腿部擦傷，當天報案後伊就去急診
    驗傷等語（見他卷第5頁）。證人陶韵涵則證稱:當時伊等沿
    信義路4段西往東方向第4車道直行，被告的車子突然從第3
    車道向右切換至第4車道，沒有打方向燈，伊男朋友(即告訴
    人陳威全)有急煞，之後伊等繼續沿著信義路4段西往東方向
    第4車道直行，到信義路4段與基隆路1段路口時，路口號誌
    燈為綠燈，被告前方也沒有車輛，但卻沒有理由的突然急煞
　　，導致伊等沒有時間反應，就追撞到被告的車子後保險桿等
    語（見他卷第68頁）。
(二)又本院當庭勘驗行車紀錄器錄影光碟，內有檔案名稱分別為
    「行車紀錄1」、「行車紀錄2」、「行車紀錄3」3個檔案，
    「行車紀錄1」為被告駕駛車輛之行車紀錄器檔案，「行車
    紀錄2」、「行車紀錄3」為後方車輛之行車紀錄器檔案，為
    連續錄影檔案。勘驗結果分別如下，有本院勘驗筆錄暨所附
    檔案截圖(見本院卷第83-84頁、第91-125頁)在卷可參：
　1.行車紀錄1部分：被告駕駛車輛沿信義路四段西往東第3車道
    直行，於21時52分43秒至45秒開始，被告駕駛車輛在第3車
    道準備切換至第4車道，後沿信義路四段西往東第4車道直行
    ，於21時52分44秒至46秒間(即被告變換車道時)可聽見後方
    鳴喇叭聲，於21時52分51秒時，被告駕駛車輛正開始經過基
    隆路1段路口，前方為綠燈，被告煞車停止，於21時52分52
    秒時聽見一聲 " 蹦 "，有物體自後方撞上。
　2.行車紀錄2、行車紀錄3部分：被告駕駛車號0000-00沿信義
    路四段西往東第4車道直行，告訴人騎乘車號000-0000行駛
    於被告車輛後方，於信義路四段與基隆路口時，燈號為綠燈
    ，被告剎車燈亮起　告訴人亦隨之剎車，告訴人騎乘機車自
    後方撞上被告車輛，撞擊後，告訴人車輛重心不穩向左側倒
    地。
  3.是由行車紀錄器檔案勘驗結果可知，被告車輛於上開時地向
    右變換車道後，繼續直行，行經肇事路口時，路口號誌為綠
    燈，被告超越停止線後，於前方無任何狀況之下，突然煞停
　　，告訴人騎乘機車於後方隨即追撞被告車輛，告訴人機車倒
    地。
(三)本院審酌告訴人、證人前揭證述與行車記錄器錄影內容，互
    核相符，復有道路交通事故現場圖（見他卷第15頁）、道路
    交通事故調查報告表(一)(二)（見他卷第83-84頁）、車損
    暨現場照片（見他卷第87-88頁）在卷可稽，堪認本件確有
    被告向右變換車道至第4車道，遭告訴人鳴按喇叭，被告於
    第4行道直行經綠燈路口，於行進間忽然煞停，告訴人機車
    隨後追撞前方被告車輛之車禍過程。
(四)按汽車除遇突發狀況必須減速外，不得任意驟然減速、煞車
    或於車道中暫停。前車如須減速暫停，駕駛人應預先顯示燈
    光或手勢告知後車，後車駕駛人應隨時注意前車之行動，道
    路交通安全規則第94條第2項定有明文。查行車紀錄器檔案
    「行車紀錄1」顯示，被告係於綠燈行進間，前方車輛、機
    車尚有安全距離，無任何緊急煞停狀況之下，突然煞停，已
    違反前開行車規則，又車禍事故發生時，夜間路旁有照明、
    地面無缺陷、道路上無障礙物、前方視距良好，客觀上亦無
    不能注意之情事，竟疏未注意，其有應注意、能注意而未注
    意之過失，應屬明確。又告訴人騎乘重型機車時，已知悉前
    方有系爭被告駕駛之自用小客車，因不滿被告向右變換車道
　　加速直行，而緊追於後，至煞車不及而發生車禍，其騎乘機
    車亦有未注意車前狀況之過失，亦堪認定。
(五)又告訴人於108年11月1日0時21分前往臺北市立聯合醫院忠
    孝院區急診就醫，經醫師診療後，確有小於5公分的左膝擦
    傷之傷勢，有臺北市立聯合醫院(忠孝院區)診斷證明書1紙
　　、臺北市立聯合醫院109年6月16日北市醫忠字第1093392590
　　0號函暨所附就醫資料在卷可稽（見他卷第17頁，本院卷第0
　　0-00頁），告訴人就診時間距車禍發生時僅約2小時餘，是
    其在車禍後旋即前往醫院就醫，當無虛捏傷勢之可能，且該
    傷勢情形與告訴人所述機車左側倒地可能產生之受傷部位，
    亦屬相當而無矛盾之處，則被告之過失行為與告訴人之傷害
    結果間，具有相當因果關係，亦堪認定。
(六)被告雖辯稱：伊在多方注意及混亂的過程中，以為闖紅燈，
　　加上後方持續鳴按喇叭，所以才急踩剎車停下來等語，惟查
    從行車紀錄器檔案「行車紀錄1」可知，被告係於綠燈通過
    路口而煞停時，前方並無變換車道之車輛，其亦與前方汽車
　　、機車有相當距離，又由上開行車紀錄器檔案可知，被告煞
    停時，後方已無鳴按喇叭之情形，衡以一般駕駛人可藉由震
    動感覺或看後照鏡判斷是否發生碰撞，繼而閃燈靠邊停放進
    行後續處理，非必然需以緊急煞停於路中之方式方能判斷處
    理，是其並無前揭行車規定所指「遇突發狀況必須減速」之
    情形，其前揭辯解，尚無足採。
(七)綜上各節，本案事證明確，被告過失傷害犯行已堪認定，應
    予依法論科。
二、論罪科刑　　
(一)按刑法總則之加重，係概括性之規定，所有罪名均一體適用
　　；刑法分則之加重，係就犯罪類型變更之個別犯罪行為予以
　　加重，成為另一獨立之罪名。道路交通管理處罰條例第86條
　　第1項關於汽車駕駛人，無駕駛執照駕車、酒醉駕車、吸食
    毒品或迷幻藥駕車、行駛人行道或行經行人穿越道不依規
    定讓行人優先通行，因而致人受傷或死亡，依法應負刑事責
    任者，加重其刑至二分之一之規定，係就刑法第276條第1項
    之過失致人於死罪、同條第2項之業務過失致人於死罪，同
    法第284條第1項之過失傷害（及致重傷）罪、同條第2項之
    業務過失傷害（及致重傷）罪之基本犯罪類型，對於加害人
    為汽車駕駛人，於從事駕駛汽車時，因而致人受傷或死亡之
    特殊行為要件予以加重處罰，已就上述刑法第276條第1、2
    項，同法第284條第1、2項各罪犯罪類型變更之個別犯罪行
    為予以加重，而成另一獨立之罪名，自屬刑法分則加重之性
    質（最高法院92年度第1次刑事庭會議決議、99年度台非字
    第198號判決意旨參照）。又按汽車駕駛執照為駕駛汽車之
    許可憑證，道路交通安全規則第50條第1項前段定有明文；
    除依該規則第61條規定，汽車駕駛人取得高一級車類之駕駛
    資格者，准其駕駛較低等級車類之車輛外，應按其取得何等
    級車類之駕駛執照，駕駛該相當等級車類之車輛，不得持較
    低等級車類之駕駛執照，駕駛較高等級之車類；若有違反上
    述規定，因其不具備所駕駛車類之相當汽車駕駛人資格，於
    法應認與無駕駛執照者同，始符合道路交通安全維護之立法
    本旨。是道路交通管理處罰條例第86條第1項所稱之汽車駕
    駛人「無駕駛執照駕車」，除同條例第21條第1項第1款之「
　　未領有駕駛執照駕車」外，應包括持較低等級車類之駕駛執
    照，而駕駛較高等級之車類在內（最高法院96年度台上字第
    6105號判決論旨參照）。經查，被告於行為時僅領有普通重
    型機車駕駛執照，未領有小客車駕駛執照等情，有臺北市政
    府警察局道路交通事故初步分析研判表、公路監理電子閘門
    查詢單附卷可憑（見他卷第9頁，本院卷第61頁），核其所
    為，係犯道路交通管理處罰條例第86條第1項、刑法第284條
    前段之汽車駕駛人，無駕駛執照駕車，因過失致人受傷罪，
　　應依道路交通管理處罰條例第86條第1項之規定，加重其刑
　　。起訴書漏未引用道路交通管理處罰條例第86條第1項屬刑
    法分則之加重事由，容有未洽，然其基本社會事實同一，並
    經本院當庭告知此部分罪名（見本院卷第88頁），無礙於當
    事人之答辯、防禦，爰依刑事訴訟法第300條之規定，變更
    起訴法條。
(二)被告於肇事後尚未經有偵查犯罪職權之機關或公務員發覺)
    前，主動向前往處理事故現場之員警坦承肇事，自首並接受
    裁判等情，有臺北市政府警察局道路交通事故肇事人自首情
    形紀錄表在卷可稽（見他卷第86頁），爰依刑法第62條前段
    規定減輕其刑，並依法先加後減之。
(三)爰以行為人之責任為基礎，審酌被告越級駕駛自小客車上路
　　，危及道路交通安全，復因過失肇使告訴人受傷，所為非是
　　，兼衡其過失情節、告訴人所受傷勢尚屬輕微、告訴人就本
    件事故發生亦同有過失，及被告自述之經濟狀況、智識程度
　　、健康狀況(見本院卷第89頁、第127-135頁、第137-141頁)
    等一切情狀，量處如主文所示之刑，並諭知易服勞役之折算
    標準。
三、據上論斷，依刑事訴訟法第299條第1項前段、第300條，道
    路交通管理處罰條例第86條第1項，刑法第11條前段、第284
    條前段、第62條、第42條第3項前段，刑法施行法第1條之1
    第1項，判決如主文。 
本案經檢察官范孟珊提起公訴，經檢察官黃柏翔到庭執行職務。
中　　華　　民　　國　　109 　年　　8 　　月　　27　　日
　　　　　　　　　刑事第二十二庭法　官　廖棣儀 
上正本證明與原本無異。 
如不服本判決應於收受送達後20日內向本院提出上訴書狀，並應
敘述具體理由；其未敘述上訴理由者，應於上訴期間屆滿後20日
內向本院補提理由書（均須按他造當事人之人數附繕本）「切勿
逕送上級法院」。告訴人或被害人如對於本判決不服者，應具備
理由請求檢察官上訴，其上訴期間之計算係以檢察官收受判決正
本之日期為準。 
                                書記官  林志忠 
中　　華　　民　　國　　109 　年　　8 　　月　　27　　日
附錄本案論罪科刑法條：
中華民國刑法第284條
因過失傷害人者，處1年以下有期徒刑、拘役或10萬元以下罰金
；致重傷者，處3年以下有期徒刑、拘役或30萬元以下罰金。
道路交通管理處罰條例第86條
汽車駕駛人，無駕駛執照駕車、酒醉駕車、吸食毒品或迷幻藥駕
車、行駛人行道或行經行人穿越道不依規定讓行人優先通行，因
而致人受傷或死亡，依法應負刑事責任者，加重其刑至二分之一
。
汽車駕駛人，在快車道依規定駕車行駛，因行人或慢車不依規定
，擅自進入快車道，而致人受傷或死亡，依法應負刑事責任者，
減輕其刑。